【裁判字號】    98,訴,113
【裁判日期】    990312
【裁判案由】    違反毒品危害防制條例
【裁判全文】
臺灣新竹地方法院刑事判決               98年度訴字第113號
公  訴  人  臺灣新竹地方法院檢察署檢察官
被      告  丁○○
指定辯護人  潘秀華律師
被      告  丙○○
指定辯護人  龍其祥律師
上列被告等因違反毒品危害防制條例案件，經公訴人提起公訴（
98年度偵字第400 號），本院判決如下：
    主  文
丁○○共同販賣第二級毒品，共肆罪，各處如附表一所示之刑。
應執行有期徒刑貳年參月。未扣案之犯罪所得共計新臺幣肆仟元
與丙○○連帶沒收，如全部或一部不能連帶沒收時，以其財產連
帶抵償之，若對丁○○或丙○○其中一人已為沒收或抵償財物時
，就已沒收或抵償之部分，其他人即免除責任。
丙○○共同販賣第二級毒品，共肆罪，各處如附表二所示之刑。
應執行有期徒刑肆年。未扣案之犯罪所得共計新臺幣肆仟元與丁○○連帶沒收，如全部或一部不能連帶沒收時，以其財產連帶抵
償之。若對丁○○或丙○○其中一人已為沒收或抵償財物時，就
已沒收或抵償之部分，其他人即免除責任。
    事  實
一、丙○○、丁○○系同居之男女朋友，二人均明知甲基安非他
    命係具成癮性、濫用性及對社會危害性，屬第2 級毒品，有
    害國民身心健康，不得非法製造、運輸、販賣或轉讓，竟共
    同基於販賣第二級毒品甲基安非他命以營利之意圖，先以甲
    基安非他命每包新臺幣（下同）4000元之價格，向綽號「妹
    妹」之姓名、年籍不詳成年女子買進後供丙○○自己施用（
    丙○○施用毒品部分，另經本院以98年度毒聲字第54號裁定
    送觀察、勒戒），其餘部分再伺機販賣給他人。適有甲○○
    透過管道得知范振在其所經營位於新竹縣竹東鎮○○路○
    段478 號之峰業輪胎行有販賣甲基安非他命，丁○○則於事
    先取得丙○○同意、授權處分第二級毒品甲基安非他命之情
    況下，分別於97年12月20日下午14時許、97年12月25日下午
    14 時 許、97年12月30日中午12時許、98年1 月4 日晚上20
    時30分許，在該輪胎行前，以每小包（毛重約0. 4公克）
    1000元之價格各販賣1 小包甲基安非他命予甲○○。嗣於98
    年1 月4 日20時35分許，甲○○於購買甲基安非他命後，駕
    車行經新竹縣竹東鎮○○路2 巷15弄14號前時為警查獲，並
    扣得其所購買之甲基安非他命1 小包（毛重0.4 公克）。甲○○經解送臺灣新竹地方法院檢察署檢察官訊問後，坦承上
    情施用毒品之犯行，並供出其上開向丁○○購買第二級毒品
    甲基安非他命之情（甲○○施用毒品部分，另案經本院以98
    年度毒聲字第57號裁定送觀察、勒戒）。再經臺灣新竹地方
    法院檢察署檢察官指揮新竹市警察局第二分局逕行搜索上址
    輪胎行，當場查獲第2 級毒品甲基安非他命1 包（毛重0.5
    公克）、甲基安非他命殘渣袋5 包、吸食用玻璃球及吸食器
    各1 組。
二、案經臺灣新竹地方法院檢察署檢察官主動指揮新竹市警察局
    第二分局偵查起訴。
    理  由
一、按被告以外之人於審判外之言詞或書面陳述，除法律有規定
    者外，不得作為證據；又被告以外之人於偵查中向檢察官所
    為之陳述，除顯有不可信之情況者外，得為證據，刑事訴訟
    法第159 條第1 項、第159 條之1 第2 項分別定有明文。經
    查，本件證人甲○○於偵查中向檢察官所為之具結證述，經
    核並無顯不可信之情況，揆諸前開規定，證人甲○○於檢察
    官偵訊時所為之證述，自具有證據能力。另其餘本院認定犯
    罪事實所憑之證據，檢察官、被告二人與其辯護人等均未於
    本院言詞辯論終結前聲明異議，本院審酌該等言詞或書面陳
    述作成之情況，並無非出於任意性或不正取供，或違法或不
    當情事，且客觀上亦無不可信之情況，堪認為適當，依刑事
    訴訟法第159 條之5 第2 項規定，均得作為證據，先此敘明
    。
二、訊據被告丁○○對於上開四次販賣第二級毒品之犯行均自白
    不諱，核與證人甲○○於偵查中證述大致相符，而證人甲○○於最後一次即98年1 月4 日購買甲基安非他命後為警查獲
    時，於其身上扣得之透明結晶體經送行政院衛生署草屯療養
    院鑑定結果：「該透明結晶體含有甲基安非他命成分，驗餘
    淨重0.1809公克」，此有行政院衛生署草屯療養院鑑定書1
    紙在卷可稽。（見本院卷二第33頁），以及證人甲○○於98
    年1 月4 日撥打電話至被告二人開設之輪胎店之通聯紀錄在
    卷可稽（見本院卷第103 頁反面），是被告丁○○自白有與
    之相符之上開證據佐之，其四次販賣第二級毒品甲基安非他
    命之犯行事證明確，應依法論科。
三、訊據被告丙○○對於自己有施用甲基安非他命以及被告丁○○有販賣甲基安非他命予甲○○之事實並無意見，惟否認有
    何販賣第二級毒品甲基安非他命予甲○○之犯行，辯稱：不
    知道丁○○販賣毒品予甲○○，那是丁○○一人之行為與其
    無關，被告丁○○將綽號「蝸牛」之人誤認為本件之甲○○
    方才會供述與其曾經共同販賣第二級毒品之情事云云。惟查
    ：
（一）證人甲○○於偵訊中證述：「安非他命是我在昨天晚上8
      點半在竹東鎮○○路○段碧悠公司往新竹方向約100 公尺
      有一家輪胎行內跟『小玲』拿的，小玲是輪胎行的老闆，
      小玲年約近40歲的客家女子，我都是打電話0000000 跟她
      聯絡，我以1000元的價格跟她買的，買來後還沒有施用，
      我之前也有跟她買過一次，是在12月30日，也是以1000元
      的價格，一包我用了五次就用完了，我是每天從30號開始
      ，連續五天早上8 點上班前在家裡施用，我是用玻璃吸食
      器施用，用完後我就丟了，我家裡有我母親、太太及小孩
      。我現在的工作是綁鐵，因為我的工作時數比較常，比較
      花體力，沒有精神才會施用。」、「我到97年12月中旬因
      為工作很累，所以才想說要去那裡買，我當時不知道老闆
      娘是誰，第一次打電話去是老闆娘接電話，她說有，我跟
      她說我開什麼車去，第一次我有下車走進輪胎行，老闆娘
      就已經裝好一小包，我跟她買了一小包，我只有看到她拿
      出一包出來，沒有看到她是否有其他包，我就用1000元的
      價格跟她買，價格是在電話中就講好的，我沒有跟她說要
      多重。第一次去買的時候，我沒有看到老闆在店裡面。第
      一次時間是12月20日，我確定是20日那一天，因為那天工
      地要吊鐵，所以要調卡車，所以我記得，時間是下午2點
      多在工地打電話給輪胎行，她講有，我就馬上過去拿。一
      包可以用5 天。我一天用一次，第二天早上才施用。第二
      次是12月25日去買，因為我前次拿的已經用完，我一用完
      當天就去買，25日當天下午吃飽飯後約2-3 點我從工地打
      電話過去輪胎行，也是老闆娘接的電話，她說有，我馬上
      就過去拿，這次是老闆娘拿出來給我，我沒有下車，人在
      車上，我是以1000元得價格購買1 包。第三次是12月30日
      ，因為也是安非他命用完了，我是路過他們那邊，在路邊
      打電話給她，時間是中午，她說有，我就停在輪胎行前面
      ，她就拿出來，我人也沒有下車，第四次是1 月4 日就是
      被查獲當天的晚上8 點半，我載我妹妹去交流道附近坐車
      回台中，我回家的時候經過輪胎行，我車停在輪胎行對面
      的路邊，我打電話去問，也是老闆娘接的，她說有，就直
      接拿1 包出來，價格也是1000元，這四次我都沒有看到老
      闆，我也不知道老闆娘的名字。」等語（見98年度偵字第
      400 號第14頁、第93-94 頁），證人甲○○上開對於四次
      買入第二級毒品甲基安非他命之時間、地點、金額均證述
      明確，且經傳訊證人即員警乙○○於本院審理中證述：「
      （問：後來回來作筆錄是否你製作的？）答：是我用電腦
      製作的。」、「（問：甲○○的警詢筆錄是否你製作的嗎
      ？）答：是我製作的。」、「（問：筆錄上面記載『97年
      12 月20 日、12月25日、12月30日、98年1 月4 日向丁○○買四次安非他命』這是他自己說出來的嗎？」答：對。
      」等語（見本院卷一第151 頁），是證人乙○○證述亦得
      佐證證人甲○○證述情節之真實性及任意性應足採信。
（二）另證人即共同被告丁○○於偵訊中證述：「第一次賣給他
      是在12月20日上午某時，第二次是在12月25日下午某時，
      第三次是在12月30日上午某時，第四次是在今年1 月4 日
      星期日晚上8 點半，前三次我都是在我家輪胎行樓下將安
      非他命交給她，第四次我是在我住的輪胎行前面中興路中
      間的安全島將毒品交給他，我都是以一包1000元的價格賣
      給他。」等語（見偵查卷第69頁），及本院審理中證述中
      證述：「（問：甲○○電話聯絡你是打你的電話？還是打
      輪胎行的電話？）答：輪胎行的電話。」、「（問：輪胎
      行的電話幾號？）答：0000000 。」、「（問：你說賣給
      甲○○有四次？）答：對。」、「（問：那四次的時間是
      否為起訴書上面寫97年12月20日下午2 時、97年12月25日
      下午2 時、97年12月30日中午12時、98年1 月4 日晚上8
      時30分？）答：對。」、「（問：請說明這四次甲○○跟
      你購買毒品是如何聯絡的？）答：前三次是甲○○看我們
      的門打開就直接過來輪胎行。」、「（問：你在移審庭訊
      時提到『甲○○來我這邊拿毒品，這四次剛好都在丙○○
      都在家，丙○○這四次都說拿毒品打發他走』，為何與你
      現在說的不同？」答：因為丙○○在二樓，只是甲○○與
      丙○○沒有碰到面，是我上樓問他，他才要我拿東西打發
      他走。」、「（問：你把毒品交給甲○○都是事先請示過
      丙○○的？）答：對。」、「（問：錢是什麼時候交給丙○○的？）答：不一定，我有時候很久才拿給他，因為我
      忘記了。因為丙○○回來的時間不一定，我有時候就忘記
      了。」、「（問：甲○○有無當場交付錢給你？）答：有
      。」等語（見本院卷一第161-162 頁），經仔細核對證人
      丁○○證述及證人甲○○證述得見，二位證人對於聯絡購
      買毒品時所撥打之電話為輪胎行電話（0000000 ）、購買
      毒品之時間、數量、拿取毒品之方式（前三次為證人甲○○前往輪胎行向被告丁○○拿取1 小包，第四次為丁○○
      拿到輪胎行外面給甲○○）等情節均證述均相符，是丁○○確實有於上開時、地販賣上開數量之毒品予甲○○應堪
      認定之。
（三）至被告丙○○雖一再辯稱：丁○○係將綽號「蝸牛」之人
      誤認為本件甲○○，因而錯誤指認被告丙○○有共同販賣
      毒品云云，然經本院一再讓丁○○指認其於警詢、偵訊中
      所稱販賣之對象是否本件證人甲○○，其於98年5 月21日
      審理中證述：「問：（提示偵卷第70頁）你在98年1 月6
      日檢察官偵查時，檢察官問你，你為何要賣毒品給甲○○
      ，你回答說『他一直糾纏丙○○，他來也是為了安非他命
      ，所以丙○○要你給他一些打發他走』，你說一直糾纏丙○○的人是否就是偵卷第40頁你所指認的甲○○？答：對
      ，我確定就是他。」、「（問：你說的甲○○是否是照片
      中這個人？）答：是的。」（見本院卷一第156 、165 頁
      ），另本院為再次讓丁○○確認其是否有誤認之情況，於
      99年2 月9 日本院審理中再次當庭與丁○○確認：「（問
      ：你於98年1 月6 日接受檢察官偵訊時，稱甲○○為了安
      非他命一直來糾纏丙○○，被告丙○○要你給那個人一些
      毒品打發他走，另你於本院98年5 月21日作證時，證稱你
      確定偵卷第40頁照片上的人甲○○，就是糾纏被告丙○○
      的人，是否實在？提示院卷一第156 頁第二問答及偵卷第
      40頁照片，並令其辨認）答：是。」等語（見本院卷二第
      76頁），足見為釐清丁○○是否有誤認之情況，於偵訊中
      先經檢察官令其辨認照片，於審理中再次由本院先後二次
      與丁○○確認之，丁○○均供述並無誤認，況偵查中及本
      院審理中供丁○○辨認之照片為A4之放大照片，該照片大
      小及清晰程度均足以供丁○○清楚辨識甲○○之面貌、五
      官及特徵，該照片並無模糊無法辨識之情況，故丁○○以
      此一清晰之照片進行之辨識應無誤認之情況，被告丙○○
      雖一再辯稱係丁○○有誤認，應不足採信。
（四）至被告丙○○辯稱與丁○○間並無犯意聯絡、行為分擔，
      本件四次販賣行為均為被告丁○○一人所為，其均不知情
      ，也從未要丁○○將第二級毒品交給甲○○云云，然經證
      人丁○○於本院審理中證述：「（問：你把毒品交給甲○○都是事先請示過丙○○的？）答：對。」（見本院卷一
      第162 頁），丁○○於本院99年2 月9 日更清楚供述：「
      （問：為何你之前說四次販賣毒品前都有事先請示過被告
      丙○○？）答：我前後四次販賣毒品給甲○○，都有事先
      請示過丙○○。甲○○四次來店裡，丙○○都在睡覺，我
      就把丙○○叫起來，問他說毒品在哪裡，我有先告訴丙○○說甲○○來找他，丙○○就告訴我說抽屜打開就看得到
      ，至於價格沒有訂，我把毒品交給甲○○，甲○○就拿壹
      仟元給我。」、「（問：你四次收到的錢，如何處理？）
      答：有時直接放在抽屜，有時放在我的口袋裡。」、「（
      問：你將錢放在你的口袋裡，是否因為平常家中的錢都是
      由你在管理？）答：是。」等語（見本院卷二第75頁），
      由丁○○陳述得見，丁○○對於四次販賣前如何事前讓被
      告丙○○知悉，並取得被告丙○○同意授權及拿取毒品之
      經過等細節均證述明確，該等詳細程度應非刻意捏造，應
      可認本件四次販賣毒品丙○○事前均知情；再輔以丁○○
      於本院審理中陳述：「（問：你與丙○○是否同居在新竹
      縣竹東鎮○○路○ 段478 號？）答：是，同居五年多。」
      、「（問：你們的生活開銷是否一起支出？）答：對。」
      、「（問：你與被告丙○○的感情如何？）答：不錯。我
      們現在仍是同居的男女朋友關係。」等語（見本院卷一第
      153 頁、本院卷二第74頁背面），是丁○○與被告丙○○
      感情甚篤，若非果真有共同販賣之犯行，應無理由刻意捏
      造上開細節供稱被告丙○○與其共同販賣，況由丁○○下
      列於偵查中、本院準備程序及審理程序時因掙扎於與被告
      丙○○之情誼下所為之下列反覆陳述經過：丁○○於98
      年1 月6 日偵查中先供述：「（問：賣毒品給甲○○打發
      他走是丙○○的主意？）答：是，不是我自己要賣給他。
      」、「（問：丙○○說賣給甲○○都是妳的意思？）答：
      沒有意見。甲○○一直纏我男朋友，我就拿給他。」、「
      （問：剛才為何說是丙○○的意思？）答：是我的意思。
      」、「（問：為何剛才說謊？）答：（不語）」（見偵查
      卷第70頁、74頁）；丁○○於本院98年5 月21日審理中
      證述：「（問：丙○○有無與你一起販賣？）答：他不知
      道，他很少在家。」、「（問：甲○○纏著丙○○，丙○○叫你給他一些毒品打發他走？）答：對。」、「（問：
      丙○○這樣講完，你有給甲○○毒品嗎？）答：有。」、
      「（問：第一次的錢你什麼時候給丙○○？你每次都是收
      到錢就給丙○○？）答：就是每次丙○○回來時我就給他
      。」、「（問：這樣的話，你第二次以後給丙○○錢時，
      他不就都知道你賣毒品給甲○○嗎？）答：他知道，就是
      第一次他不知道，但是第一次拿錢給他之後他就知道這是
      我賣毒品給甲○○這件事。」等語（見本院卷一第154 頁
      、第160 頁），由上述供述得見，被告丁○○於同一次偵
      訊、審理程序一開始甚至試圖完全隱匿被告丙○○知情之
      事實，後經本院審理中交互詰問發現矛盾之處後，丁○○
      方才改稱被告丙○○第一次不知情後面幾次知情，之後經
      本院交互詰問並提示相關卷證資料後，丁○○始將事前如
      何讓被告丙○○知情並取得被告丙○○同意等細節逐一詳
      細供述明確，以上丁○○證述、供述轉折之處詳見本院98
      年5 月21日、99年2 月9 日筆錄全文（見本院卷0000-00
      0 頁、卷二第72頁背面至76頁），由上開丁○○情緒及供
      述轉折亦得見丁○○於多次基於與被告丙○○之情誼而欲
      自行承擔此四次販賣毒品犯行，並試圖迴護被告丙○○之
      說法，由此亦得佐證若非被告丙○○確有一同販賣之事實
      ，丁○○對於此一重罪應無為此不利被告丙○○證述之理
      ，因此足見被告丙○○辯稱對於販賣一事完全不知情應無
      足採。
（五）況經本院於98年4 月21日當庭勘驗被告丙○○於警詢中光
      碟結果，被告丙○○及辯護人對於勘驗光碟內容後所記載
      之筆錄全文並無意見（見本院卷一第88頁背面），由勘驗
      結果得見，員警於製作此一筆錄時，於夜間時先讓被告丙○○休息（見本院卷一第31頁），之後製作筆錄時亦未對
      被告丙○○施以任何壓力，且非以先擬定特定問題後讓被
      告一問一答之方式製作筆錄，而是任被告丙○○連續陳述
      之方式製作筆錄以盡量達符合被告丙○○真意之目的，而
      依據該光碟內容中：「（問：甲○○你有沒有認識？）答
      ：認識。」、「（問：認識多久了？）答：嗯，差不多兩
      、三年了。」、「（問：什麼關係？）答：就是朋友而已
      啊。」、「（問：你跟甲○○有沒有仇恨？）答：沒有。
      」、「（問：甲○○有沒有向你，或者，或者陳琬琳購買
      毒品？）答：他每次要我請他啦。」、「（問：叫你拿毒
      品請他？）答：對。叫我拿東西請他啦。」、「（問：就
      是拿，東西是指安非他命嘛厚？）答：對。」、「（問：
      你給他們這些安非命他們有沒有給你錢，或者拿東西給你
      ？）答：沒有，純綷只是給。」、「（問：就請他們就對
      了？）答：對，請他們而已。不然他們就不走一直在那裡
      纏著我。」、「（問：你的朋友厚，向你纏毒品，你有叫
      陳琬琳拿給他嗎？你有叫陳琬琳拿給他嗎？）答：有時候
      會。」、「（問：有時候會？）答：嗯。」、「（問：毒
      品，你是否叫陳琬琳拿安非他命給他們吸？）答：有時候
      有，有時候我沒東西我就不會給他。」、「（問：有時候
      有，有時候沒有，有時候會叫陳琬琳拿給他啦厚？有時候
      有東西啦厚？）答：對。」、「（問：東西。會叫陳琬琳
      拿給他們？）答：對。」等語（見本院卷一第81-88 頁）
      ，是被告丙○○雖然於警詢中否認有販賣，但對於曾交付
      第二級毒品甲基安他命請甲○○，及證人甲○○等朋友常
      常到店內糾纏要求毒品各節，並不否認，足見證人甲○○
      等朋友常常到店內糾纏要求毒品，而被告丙○○確曾交付
      毒品予甲○○，而被告丙○○此一供述與被告丁○○證述
      相符，至其後來甚至否認交付毒品給甲○○，而改辯稱是
      「蝸牛」之人常常到店內糾纏方才交付毒品一事，應屬事
      後卸責之詞。
（六）另本件第一次販賣所得為，經被告丁○○於偵查中供述：
      我都是以一包1000元價格賣給他等語（見偵查卷第69頁）
      ，但被告丁○○於本院99年2 月9 日審理期日中供述：在
      起訴書所載第一次販賣毒品之前，甲○○就曾經來過店裡
      ，他進到店裡說要找丙○○，當時丙○○不在店裡，我告
      訴甲○○說丙○○不在，那次是我第一次看到甲○○，我
      之前沒有看過甲○○。甲○○第二次來的時候（即起訴書
      所載第一次販賣毒品），甲○○來店裡也是要找丙○○，
      當時丙○○在二樓睡覺，甲○○要我上樓去叫丙○○，我
      上樓去叫丙○○，丙○○就叫我去二樓抽屜自己拿壹包東
      西，打發甲○○走，他的意思是要送給甲○○，但甲○○
      拿了七百元給我，我就收了下來..... 等語（見本院卷二
      第74頁背面），雖被告丁○○曾於本院審理中曾供述第一
      次販賣毒品價格為700 元，然其於偵查中及其他本院證述
      及審理中均供述為1000元，佐以證人甲○○於偵查中證述
      四次都是購買1000元等語（見本院偵查卷第94頁），是第
      一次販賣第二級毒品甲基安非他命之價格應係1000元，附
      此敘明。
（七）綜上所述，本件被告丙○○觸犯四次販賣第二級毒品之犯
      行事證明確。
四、至被告丙○○及辯護人聲請傳喚證人甲○○到庭作證部分，
    經查：證人甲○○經本院合法傳喚並經本院多次拘提未獲，
    且其業因他案（施用毒品執行）於98年6 月1 日通緝迄今仍
    未緝獲（見本院卷二第49頁、52、53所附臺灣高等法院被告
    前案紀錄表），而未能於本院審理時到庭作證，然證人縱因
    他案通緝中，本院為盡力確保被告對質詰問機會，已先後於
    98年5 月21日、6 月30日、99年2 月9 日審理期日均傳喚拘
    提證人甲○○到庭，然該證人於長達8 個月之時間因他案通
    緝均未緝獲，本院已於法院權責範圍內盡力保障被告對質、
    詰問機會，而該證人仍未能於審理時到庭，且該未能到庭亦
    無可歸責於本院之事由，且本院認為上開證人於警局詢問及
    檢察官偵查中之證述明確，證人甲○○於偵查中之證述並經
    具結，且如前開所述，其於警詢及偵訊中證述內容與證人即
    共同被告丁○○證述內容相符，加上證人甲○○於警詢中製
    作筆錄之過程業經查獲員警乙○○於本院審理中證述明確，
    證人甲○○製作筆錄時之真實性及任意性亦經證人乙○○確
    認屬實，是證人甲○○於警詢及偵訊中之證述，本院認均具
    有證據能力及證明力，況本件非以此證人甲○○之證述為本
    件認定被告丙○○販賣第二級毒品甲基安非他命之唯一或主
    要證據，且已給被告丙○○充分防禦機會予以辯駁，爰無必
    要再傳拘該證人甲○○，附此敘明。
五、論罪及科刑：
（一）被告二人行為後，毒品危害防制條例第4 條於98年5 月20
      日修正公佈，針對當次公布之修正條文，未另訂施行日期
      ，至原毒品危害條例條例第36條所規定：「本條例自公佈
      後六個月施行。」核其所稱「本條例」係指92年7 月9 日
      修正公佈之該條例，並非指98年5 月20日公布之部分修正
      條文。是98年5 月20日公佈之毒品危害防制條例修正條文
      之生效日期，應依中央法規標準法第13條對於法規生效施
      行日之規範，自公布日起至第3 日即98年5 月22日發生效
      力。據此，本案應依刑法第2 條第1 項「按行為後法律有
      變更者，適用行為時之法律，但行為後之法律有利於行為
      人者，適用最有利於行為人之法律」之規定，依「從舊從
      輕」原則而為比較，爰說明如下：查被告行為時之毒品危
      害防制條例第4 條第2 項分別規定：「製造、運輸、販賣
      第二級毒品者，處無期徒刑或7 年以上有期徒刑，得併科
      新臺幣7 百萬元以下罰金」，修正後則規定：「製造、運
      輸、販賣第二級毒品者，處無期徒刑或7 年以上有期徒刑
      ，得併科新臺幣1 千萬元以下罰金」。核修正後之規定，
      得併科之罰金均已提高，應以被告行為時之規定對被告較
      為有利。
（二）核被告丁○○就附表一各編號、被告丙○○就附表二各編
      號係犯修正前毒品危害防制條例第4 條第2 項販賣第二級
      毒品甲基安非他命罪。被告二人販賣甲基安非他命前持有
      甲基安非他命之低度行為，為販賣之高度行為所吸收，均
      不另論罪。被告二人就本件4 次販賣第二級毒品甲基安非
      他命之犯行，有犯意聯絡及行為分擔，為共同正犯。又被
      告二人所犯四次販賣第二級毒品罪間，犯意不同，行為互
      殊，應均分論併罰。
（三）又毒品危害防制條例第17條原規定「犯第4 條第1 項至第
      4 項、第5 條第1 項至第4 項前段、第6 條第1 項至第4
      項、第7 條第1 項至第4 項、第8 條第1 項至第4 項、第
      10條或第11條第1 項、第2 項之罪，供出毒品來源，因而
      破獲者，得減輕其刑」，嗣經修正為「犯第4 條至第8 條
      、第10條或第11條之罪，供出毒品來源，因而查獲其他正
      犯或共犯者，減輕或免除其刑；犯第4 條至第8 條之罪於
      偵查及審判中均自白者，減輕其刑」。經比較新舊法之規
      定，修正後新增之第2 項規定明顯有利被告，則被告如犯
      毒品危害防制條例第4 條至第8 條之罪，於偵查及審判中
      均自白者，應適用新法之規定減輕其刑。至所謂「偵查及
      審判中均自白」，係指被告於偵查中歷次之陳述，曾經自
      白，且於各審級審判中歷次之陳述，曾經自白而言（臺灣
      高等法院98年度第3 次刑事庭庭長法律問題研討會決議參
      照）。查被告丁○○就附表一所示各次販賣第二級毒品罪
      行，於偵查、本院準備程式及審理中均自白，本院認上開
      部分均符合修正後毒品危害防制條例第17條第2 項之規定
      ，各應依法減輕其刑。
（四）又販賣第二級毒品罪之法定刑為「無期徒刑或七年以上有
      期徒刑者，得併科新臺幣700 萬元以下罰金」，然同為販
      賣第二級毒品之人，其原因動機不一，犯罪情節未必盡同
      ，或有大盤毒梟者，亦有中、小盤之分，甚或僅止於吸毒
      者友儕間為求互通有無之有償轉讓者亦有之，其販賣行為
      所造成危害社會之程度自屬有異，法律科處此類犯罪所設
      之法定最低本刑相同，不可謂不重。於此情形，倘依其情
      狀處以有期徒刑，即足以懲儆，並可達防衛社會之目的者
      ，自非不可依客觀之犯行與主觀之惡性二者加以考量其情
      狀，是否有可憫恕之處，適用刑法第59條規定酌量減輕其
      刑，期使個案裁判之量刑，能斟酌至當，符合比例原則。
      查本案被告丁○○、丙○○共同販賣第二級毒品甲基安非
      他命之次數為4 次，每次數量甚微，金額僅1000元，獲利
      非豐，且販賣對象為同一人，本院認均屬情輕法重，堪予
      憫恕，雖宣告法定最低度之刑，猶嫌過重，爰均依刑法第
      59 條 規定減輕其刑，就被告丁○○附表一各編號、被告
      丙○○附表二各編號共同販賣第二級毒品甲基安非他命，
      均減輕其刑，其中被告丁○○部分則遞減之。
（五）爰審酌被告丁○○視政府反毒政策及宣導如無物，販賣
      第二級毒品甲基安非他命給他人施用，影響所及，非僅他
      人之生命、身體將可能受其侵害，社會、國家之法益亦不
      能免，為害之鉅，當非個人一己之生命、身體法益所可比
      擬，自應嚴厲規範，然被告丁○○於偵查中、審理中均坦
      認所有犯罪事實，販賣毒品次數僅4 次，販賣同一人、販
      賣所得利益甚微等一切情狀；被告丙○○視政府反毒政
      策及宣導如無物，販賣第二級毒品甲基安非他命給他人施
      用，影響所及，非僅他人之生命、身體將可能受其侵害，
      社會、國家之法益亦不能免，為害之鉅，當非個人一己之
      生命、身體法益所可比擬，自應嚴厲規範，且被告丙○○
      始終否認犯罪，然其販賣毒品次數僅4 次，販賣同一人、
      販賣所得利益甚微等一切情狀，酌情分別就被告丁○○、
      丙○○分別量處如附表一、二各編號所示之刑，並分別定
      應執行如主文第一項、第二項所示。
六、扣案之甲基安非他命1 包（淨重0.27公克）及甲基安非他命
    殘渣袋5 包為第二級毒品或無法與第二級毒品甲基安非他命
    析離之殘渣袋，然因屬於被告丙○○施用第二級毒品甲基安
    非他命一案中之佐證證據，爰不在此案中沒收銷燬之。至扣
    案之吸食玻璃球2 個、甲基安非他命吸食器1 組、毒品分裝
    鐵管1 支、吸管1 條、帳單1 張、帳冊1 本、行動電話1 支
    及新臺幣32400 元，均無積極證據認定與本件販賣第二級毒
    品甲基安非他命有關，爰不予宣告沒收。
七、再按毒品危害防制條例第19條第1 項規定，犯販賣毒品罪者
    ，其犯罪所得之財物均沒收之，係採義務沒收主義。故販賣
    毒品所得之對價，不問其中成本若干，利潤多少，均應全部
    諭知沒收，貫徹政府查禁煙毒之決心，以符立法本旨（最高
    法院91年度台上字第2419號判決意旨參照）。被告丁○○、
    丙○○如附表一、二所示販賣第二級毒品甲基安非他命所得
    共計4000元並未扣案，應如主文第一、二項所示宣告連帶沒
    收，如全部或一部不能連帶沒收時，以其等財產連帶抵償之
    。若對被告丁○○、丙○○中之一人已為沒收或抵償財物時
    ，就已沒收或抵償之部分其他人即免除責任。
據上論斷，應依刑事訴訟法第299 條第1 項前段，毒品危害防制
條例第4 條第2 項（修正前）、第17條第2 項、第19條第1 項，
刑法第11條、第2 條第1 項前段、第28條、第59條、第51條第5
款，判決如主文。
本案經檢察官邱宇謙到庭執行職務。
中    華    民    國    99    年    3     月    12    日
                  刑事第六庭  審判長法  官  黃美盈
                                    法  官  邱忠義
                                    法  官  李毓華
以上正本證明與原本無異。
如不服本判決應於收受本判決後10日內向本院提出上訴書狀，上
訴書狀應敘述具體理由。上訴書狀未敘述上訴理由者，應於上訴
期間屆滿後20日內補提理由書狀於本院( 均須按他造當事人之人
數附繕本 )「切勿逕送上級法院」。
中    華    民    國    99    年    3     月    12    日
                                    書記官  陳美利
附錄法條：
毒品危害防制條例第4條
製造、運輸、販賣第一級毒品者，處死刑或無期徒刑；處無期徒
刑者，得併科新臺幣2 千萬元以下罰金。
製造、運輸、販賣第二級毒品者，處無期徒刑或7 年以上有期徒
刑，得併科新臺幣1 千萬元以下罰金。
製造、運輸、販賣第三級毒品者，處5 年以上有期徒刑，得併科
新臺幣7 百萬元以下罰金。
製造、運輸、販賣第四級毒品者，處3 年以上10年以下有期徒刑
，得併科新臺幣3 百萬元以下罰金。
製造、運輸、販賣專供製造或施用毒品之器具者，處1 年以上7
年以下有期徒刑，得併科新臺幣1 百萬元以下罰金。
前五項之未遂犯罰之。
附表一
┌──┬───────┬─────┬───┬───┬─────────┐
│編號│主文及刑度    │販賣之時、│販賣  │販賣  │毒品數量、價格    │
│    │              │地        │毒品  │對像  │                  │
├──┼───────┼─────┼───┼───┼─────────┤
│ 一 │丁○○共同販賣│民國97年12│甲基安│甲○○│1包，1000元       │
│    │第二級毒品，處│月20日14時│非他命│      │                  │
│    │有期徒刑壹年拾│，在新竹縣│      │      │                  │
│    │月。未扣案之販│竹東鎮中興│      │      │                  │
│    │賣第二級毒品所│路4 段478 │      │      │                  │
│    │得財物新臺幣壹│號峰業輪胎│      │      │                  │
│    │仟元與丙○○連│行        │      │      │                  │
│    │帶沒收，如全部│          │      │      │                  │
│    │或一部不能連帶│          │      │      │                  │
│    │沒收時，以其財│          │      │      │                  │
│    │產連帶抵償之。│          │      │      │                  │
│    │若對丁○○或范│          │      │      │                  │
│    │振其中一人已│          │      │      │                  │
│    │為沒收或抵償財│          │      │      │                  │
│    │物時，就已沒收│          │      │      │                  │
│    │或抵償之部分，│          │      │      │                  │
│    │其他人即免除責│          │      │      │                  │
│    │任。          │          │      │      │                  │
├──┼───────┼─────┼───┼───┼─────────┤
│ 二 │丁○○共同販賣│民國97年12│甲基安│甲○○│1包，1000元       │
│    │第二級毒品，處│月25日14時│非他命│      │                  │
│    │有期徒刑壹年拾│，在新竹縣│      │      │                  │
│    │月。未扣案之販│竹東鎮中興│      │      │                  │
│    │賣第二級毒品所│路4 段478 │      │      │                  │
│    │得財物新臺幣壹│號峰業輪胎│      │      │                  │
│    │仟元與丙○○連│行        │      │      │                  │
│    │帶沒收，如全部│          │      │      │                  │
│    │或一部不能連帶│          │      │      │                  │
│    │沒收時，以其財│          │      │      │                  │
│    │產連帶抵償之。│          │      │      │                  │
│    │若對丁○○或范│          │      │      │                  │
│    │振其中一人已│          │      │      │                  │
│    │為沒收或抵償財│          │      │      │                  │
│    │物時，就已沒收│          │      │      │                  │
│    │或抵償之部分，│          │      │      │                  │
│    │其他人即免除責│          │      │      │                  │
│    │任。          │          │      │      │                  │
├──┼───────┼─────┼───┼───┼─────────┤
│ 三 │丁○○共同販賣│民國97年12│甲基安│甲○○│甲基安非他命1 包（│
│    │第二級毒品，處│月30日12時│非他命│      │1000 元 ）        │
│    │有期徒刑拾壹年│，在新竹縣│      │      │                  │
│    │拾月。未扣案之│竹東鎮中興│      │      │                  │
│    │販賣第二級毒品│路4 段478 │      │      │                  │
│    │所得財物新臺幣│號峰業輪胎│      │      │                  │
│    │壹仟元與丙○○│行        │      │      │                  │
│    │連帶沒收，如全│          │      │      │                  │
│    │部或一部不能連│          │      │      │                  │
│    │帶沒收時，以其│          │      │      │                  │
│    │財產連帶抵償之│          │      │      │                  │
│    │。若對丁○○或│          │      │      │                  │
│    │振其中一人已│          │      │      │                  │
│    │為沒收或抵償物│          │      │      │                  │
│    │時，就已沒或抵│          │      │      │                  │
│    │償之部分其他人│          │      │      │                  │
│    │即免除責任。  │          │      │      │                  │
│    │              │          │      │      │                  │
│    │              │          │      │      │                  │
├──┼───────┼─────┼───┼───┼─────────┤
│ 四 │丁○○共同販賣│民國98年1 │甲基安│甲○○│1包，1000元       │
│    │第二級毒品，處│月4 日晚上│非他命│      │                  │
│    │有期徒刑壹年拾│8 時30分，│      │      │                  │
│    │月。未扣案之販│在新竹縣竹│      │      │                  │
│    │賣第二級毒品所│東鎮○○路│      │      │                  │
│    │得財物新臺幣壹│4 段478 號│      │      │                  │
│    │仟元與丙○○連│峰業輪胎行│      │      │                  │
│    │帶沒收，如全部│前        │      │      │                  │
│    │或一部不能連帶│          │      │      │                  │
│    │沒收時，以其財│          │      │      │                  │
│    │產連帶抵償之。│          │      │      │                  │
│    │若對丁○○或范│          │      │      │                  │
│    │振其中一人已│          │      │      │                  │
│    │為沒收或抵償財│          │      │      │                  │
│    │物時，就已沒收│          │      │      │                  │
│    │或抵償之部分，│          │      │      │                  │
│    │其他人即免除責│          │      │      │                  │
│    │任。          │          │      │      │                  │
└──┴───────┴─────┴───┴───┴─────────┘
附表二
┌──┬───────┬─────┬───┬───┬─────────┐
│編號│主文及刑度    │販賣之時、│販賣  │販賣  │毒品數量、價格    │
│    │              │地        │毒品  │對像  │                  │
├──┼───────┼─────┼───┼───┼─────────┤
│ 一 │丙○○共同販賣│民國97年12│甲基安│甲○○│1包，1000元       │
│    │第二級毒品，處│月20日14時│非他命│      │                  │
│    │有期徒刑參年陸│，在新竹縣│      │      │                  │
│    │月。未扣案之販│竹東鎮中興│      │      │                  │
│    │賣第二級毒品所│路4 段478 │      │      │                  │
│    │得財物新臺幣壹│號峰業輪胎│      │      │                  │
│    │仟元與丁○○連│行        │      │      │                  │
│    │帶沒收，如全部│          │      │      │                  │
│    │或一部不能連帶│          │      │      │                  │
│    │沒收時，以其財│          │      │      │                  │
│    │產連帶抵償之。│          │      │      │                  │
│    │若對丁○○或范│          │      │      │                  │
│    │振其中一人已│          │      │      │                  │
│    │為沒收或抵償財│          │      │      │                  │
│    │物時，就已沒收│          │      │      │                  │
│    │或抵償之部分，│          │      │      │                  │
│    │其他人即免除責│          │      │      │                  │
│    │任。          │          │      │      │                  │
├──┼───────┼─────┼───┼───┼─────────┤
│ 二 │丙○○共同販賣│民國97年12│甲基安│甲○○│1包，1000元       │
│    │第二級毒品，處│月25日14時│非他命│      │                  │
│    │有期徒刑參年陸│，在新竹縣│      │      │                  │
│    │月。未扣案之販│竹東鎮中興│      │      │                  │
│    │賣第二級毒品所│路4 段478 │      │      │                  │
│    │得財物新臺幣壹│號峰業輪胎│      │      │                  │
│    │仟元與丁○○連│行        │      │      │                  │
│    │帶沒收，如全部│          │      │      │                  │
│    │或一部不能連帶│          │      │      │                  │
│    │沒收時，以其財│          │      │      │                  │
│    │產連帶抵償之。│          │      │      │                  │
│    │若對丁○○或范│          │      │      │                  │
│    │振其中一人已│          │      │      │                  │
│    │為沒收或抵償財│          │      │      │                  │
│    │物時，就已沒收│          │      │      │                  │
│    │或抵償之部分，│          │      │      │                  │
│    │其他人即免除責│          │      │      │                  │
│    │任。          │          │      │      │                  │
├──┼───────┼─────┼───┼───┼─────────┤
│ 三 │丙○○共同販賣│民國97年12│甲基安│甲○○│甲基安非他命1 包（│
│    │第二級毒品，處│月30日12時│非他命│      │1000 元 ）        │
│    │有期徒刑參年陸│，在新竹縣│      │      │                  │
│    │月。未扣案之販│竹東鎮中興│      │      │                  │
│    │賣第二級毒品所│路4 段478 │      │      │                  │
│    │得財物新臺幣壹│號峰業輪胎│      │      │                  │
│    │仟元與丁○○連│行        │      │      │                  │
│    │帶沒收，如全部│          │      │      │                  │
│    │或一部不能連帶│          │      │      │                  │
│    │沒收時，以其財│          │      │      │                  │
│    │產連帶抵償之。│          │      │      │                  │
│    │若對丁○○或范│          │      │      │                  │
│    │振其中一人已│          │      │      │                  │
│    │為沒收或抵償財│          │      │      │                  │
│    │物時，就已沒收│          │      │      │                  │
│    │或抵償之部分，│          │      │      │                  │
│    │其他人即免除責│          │      │      │                  │
│    │任。          │          │      │      │                  │
├──┼───────┼─────┼───┼───┼─────────┤
│ 四 │丙○○共同販賣│民國98年1 │甲基安│甲○○│1包，1000元       │
│    │第二級毒品，處│月4 日晚上│非他命│      │                  │
│    │有期徒刑參年陸│8 時30，在│      │      │                  │
│    │月。未扣案之販│新竹縣竹東│      │      │                  │
│    │賣第二級毒品所│鎮○○路4 │      │      │                  │
│    │得財物新臺幣壹│段478 號峰│      │      │                  │
│    │仟元與丁○○連│業輪胎行前│      │      │                  │
│    │帶沒收，如全部│          │      │      │                  │
│    │或一部不能連帶│          │      │      │                  │
│    │沒收時，以其財│          │      │      │                  │
│    │產連帶抵償之。│          │      │      │                  │
│    │若對丁○○或范│          │      │      │                  │
│    │振其中一人已│          │      │      │                  │
│    │為沒收或抵償財│          │      │      │                  │
│    │物時，就已沒收│          │      │      │                  │
│    │或抵償之部分，│          │      │      │                  │
│    │其他人即免除責│          │      │      │                  │
│    │任。          │          │      │      │                  │
└──┴───────┴─────┴───┴───┴─────────┘

司法院資訊處製作；財團法人民間司法改革基金會備份。
